臺灣高等法院高雄分院刑事判決　　　　96年度上訴字第1301號
上　訴　人　臺灣高雄地方法院檢察署檢察官
被　　　告　乙○○
選任辯護人　林樹根律師
　　　　　　洪茂松律師
　　　　　　邱麗妃律師
被　　　告　甲○○
指定辯護人　林樹根　律師
上列上訴人因被告違反毒品危害防制條例案件，不服臺灣高雄地
方法院95年度訴字第3430號中華民國96年5 月16日第一審判決（
起訴案號：臺灣高雄地方法院檢察署95年度偵字第9499號），提
起上訴，本院判決如下：
    主  文
上訴駁回。
    理  由
一、公訴意旨略以：被告乙○○、甲○○係夫妻，其等明知海洛
    因係毒品危害防制條例第2 條第2 項第1 款列管之第一級毒
    品，不得販賣、轉讓或持有，竟共同基於販賣第一級毒品海
    洛因之概括犯意聯絡，對外以門號0000000000、0000000000
    號之行動電話作為毒品海洛因交易之聯絡電話，連續於附表
    所示時地、價格及方法，販賣重量不詳之海洛因予周水吉，
    得款共計3 萬元。嗣因周水吉於95年3 月15日14時許，為警
    在高雄市○○區○○街1 巷前查獲並供出上情後，經警方循
    線於95年3 月27日15時30分許，在高雄市前鎮區○○○路
    310 號地下室查獲被告乙○○，再逕行搜索被告乙○○所有
    車牌號碼9113－GN號自小客車，並扣得留有安非他命殘渣吸
    管1支 及空夾鏈袋1 大包（內有78只），再經被告乙○○帶
    同警方前往高雄市前鎮區○○○路310 號6 樓之1 住處逕行
    搜索，扣得留有安非他命殘渣吸管1 支、玻璃球吸食器1 支
    、注射針筒1 支、殘留安非他命夾鏈袋1 只及30萬元；另在
    被告甲○○口中（含著）扣得玻璃球吸食器1 支（乙○○、
    甲○○施用毒品部分另經裁定送觀察勒戒），因認被告乙○
    ○、甲○○共同涉犯毒品危害防制條例第4 條第1 項販賣第
    一級毒品罪嫌等語。
二、證據能力之論述：證人周水吉、楊佳靜於檢察官訊問時具結
    所為之陳述，檢察官、被告及其辯護人均未主張或釋明有何
    顯不可信之情事，依刑事訴訟法第159 條之1 第2 項，自均
    得作為證據。又證人周水吉、楊佳靜於警詢所為之陳述，固
    屬被告以外之人，於審判外所為之陳述，依刑事訴訟法第
    159 條第1 項，除法律有規定者外，固不得作為認定被告犯
    罪之證據。惟作為彈劾證人本身於檢察官或審判中具結所為
    之證述的可信性，則無不可。
三、按犯罪事實應依證據認定之，無證據不得認定犯罪事實。不
    能證明被告犯罪者，應諭知無罪之判決，刑事訴訟法第154
    條第2 項、第301 條第1 項分別定有明文。又同法第161 條
    第1 項並規定：檢察官就被告犯罪事實，應負舉證責任，並
    指出證明之方法。因此，檢察官對於起訴之犯罪事實，應負
    提出證據及說服法院之實質舉證責任。倘其所提出之證據，
    不足為被告有罪之積極證明，或其指出證明之方法，無從說
    服法院以形成被告有罪之心證，基於無罪推定之原則，自應
    為被告無罪判決之諭知（最高法院92年度台上字第128 號判
    例意旨參考）。
四、本件公訴人認被告乙○○、甲○○涉有毒品危害防制條例第
    4 條第1 項販賣第一級毒品罪嫌，無非係以：(一)證人周水吉
    、楊佳靜於警詢、檢察官偵查中及本院之證述；(二)被告乙○
    ○、甲○○於警詢及偵訊中之供述（扣案物為乙○○所有，
    0000000000號行動電話係乙○○使用，0000000000、000000
    0000號行動電話係甲○○使用）；(三)證人周水吉所持用之00
    00000000號行動電話之雙向通聯紀錄等作為所憑主要論據。
    惟訊據被告乙○○、甲○○均堅詞否認有販賣第一級毒品犯
    行，並辯稱：我們沒有販賣第一級毒品給周水吉等語。
五、經查：
  (一)按「施用毒品者所稱其向某人買受毒品之指證，不得作為有
    罪判決之唯一證據，仍須調查其他必要之證據，以察其是否
    與事實相符，為本院歷年來之見解，良以毒品買受者之指證
    ，其憑信性於通常一般人已有所懷疑，尚難確信其為真實。
    況依毒品危害防制條例第十七條之規定，其供出毒品來源而
    破獲者，復得減輕其刑，則其指證之真實性猶有疑慮，是施
    用毒品者之指證，其真實性有待其他必要證據加以補強。茲
    所謂必要之補強證據，固不以證明販賣毒品犯罪構成要件之
    全部事實為必要，但以與施用者之指證具有相當之關聯性為
    前提，其經與施用者之指證綜合判斷，已達於通常一般人均
    不致有所懷疑，而得確信施用者之指證為真實者，始得為有
    罪之認定，此為無罪推定原則之必然推演。」最高法院九十
    三年度台上字第六七五○號判決參照。
  (二)證人周水吉於原審審理時固證稱：95年2 月16日在市中路一
    個小廟購買毒品，95年2 月19日是被告2 人開車送毒品到我
    家（高雄市○○路），95年2 月22日是我跑去被告家買的，
    95年2 月24日向「乙○○」購買毒品，毒品是乙○○用衛生
    紙包起來給我，只記得有2 次是15,000元，最後1 次是買
    3,000 元，應該是付現金等語在卷（見原審卷第83至97頁）
    。惟關於被告2 人前3 次販賣交付海洛因之「地點」及各次
    販賣海洛因予周水吉之價格，周水吉於檢察官偵訊中所證被
    告2 人販賣海洛因予周水吉之時間、地點、價格分別為：
    (1)95年2 月16日23時許、高雄市○○路與民生路口、15,000
    元；(2)95年2 月19日16時許、高雄縣鳳山市○○○街3 號「
    麗登」MOTEL303號房、5,000 元；(3)95年2 月23日15時許、
    高雄市○○路與市中路口、7,000 元；(4)95年2 月24日20時
    至22時許、高雄市市○○路377 巷22號門前、3000元等情（
    見偵查卷第25、26頁）顯不相合。又證人周水吉為警查獲持
    有海洛因當日即95年3 月15日警詢中則係稱：伊曾向乙○○
    購買毒品，最少1,000 元，最多16,000元，最後1 次於95年
    2 月22日16時，是乙○○拿1 包海洛因（售價7,000 元）到
    伊住所賣給伊等語（見警一卷第25頁），然依其上開偵訊或
    原審審理中所述觀之，其向被告2 人購入海洛因之金額最大
    者為15,000元，最後1 次向被告等買入海洛因係95年2 月24
    日，而95年2 月22日係其至被告家購得海洛因，並非被告乙
    ○○自行拿1 包海洛因至周水吉家中售予周水吉，互核以觀
    ，被告於原審審理中、檢察官偵訊中及警詢之先後陳述，就
    上開被告2 人販賣海洛因予伊之重要情節，明顯歧異。其證
    述之可信性自非無疑。
  (三)證人周水吉曾以0000000000號行動電話發簡訊給被告乙○○
    ，內容為：「我不會害你，只想幫你解套，不然你進去12年
    是跑不掉的，所無心害你，只想跟你談條件，因為你被抓他
    們一定叫我指認你。如你要我到法院指認你的話也沒關係！
    」等情，業經周水吉於原審審理時證稱在卷，並有該簡訊照
    片2 張附卷可憑（見原審卷第92頁、偵一卷第53頁），則證
    人周水吉有以指證被告乙○○販毒要脅乙○○與其談條件，
    應屬事實，則周水吉因被告乙○○未答應其條件，而構詞指
    證被告乙○○、甲○○夫婦販賣毒品予伊，乃非無可能。
  (四)證人楊佳靜於原審審理時雖證稱：被告2 人均曾至伊在高雄
    市○○○路經營之冰店，收取伊配偶即周水吉向彼等購入毒
    品海洛因之價金，前後有3 、4 次，均係被告2 人打電話給
    周水吉說要收錢，周水吉才告訴伊被告2 人要收錢，伊知道
    被告2 人要收周水吉買海洛因的錢，因為周水吉有告訴伊等
    語（見原審卷第98、101 、102 頁），惟楊佳靜知道周水吉
    施用毒品，並曾為阻止其施用毒品，而將其帶至山上關起來
    ，並斷絕其金錢一節，業經周水吉於原審審理中證述明確（
    見原審卷第86頁），則楊佳靜對其配偶周水吉施用海洛因之
    行為自係深惡痛絕，其願意多次替周水吉支付買入海洛因之
    價金，即與常理有違。又關於周水吉於偵查中及原審所稱向
    被告2 人購買海洛因4 次，究係如何交付價金一節，證人周
    水吉於原審審理中證稱：伊如果有錢，就會付，如果沒錢就
    會叫被告等至伊太太經營的冰店收錢，其中有兩次是購毒之
    價金係15,000元。另外兩次7000元、3000元，這兩次是付現
    金，沒有賒欠，伊於95年2 月間向被告2 人購毒，始有賒欠
    之情形等語（見原審卷第90頁）。而楊佳靜於檢察官偵訊時
    具結證稱：伊係於94年間開始拿錢給被告，確定時間伊忘了
    ，最後一次好像是95年1 月初，其中有一次是16,000元，最
    後一次好像是7000元等語（見偵查卷第27頁），兩人所述由
    楊佳靜支付之買毒價金的金額並不相符。再按諸楊佳靜於警
    詢中所稱：「乙○○向我收取一次新台幣8000元，另據我記
    得（有些已忘記）甲○○共向我收取4 次，金額分別為
    16000 元、8000元、5000元、4000元，收取時間我已忘記，
    他們都是到我所經營的冰店收錢。」等語（見警卷第32頁）
    ，其與周水吉上開所述支付被告2 人之金額亦無一相符。證
    人楊佳靜上開於檢察官偵查中、原審審理中之證詞，自無從
    佐證周水吉指證被告2人販賣海洛因各情之真實性。
  (五)卷附證人周水吉所持用之0000000000號行動電話之雙向通聯
    紀錄1 份（見偵一卷第31至41頁），固足以證明證人周水吉
    於94年9 月2 日至95年2 月24日止（包含起訴書附表所載時
    間）有與被告2 人多次聯繫。惟查，被告乙○○對此辯稱：
    周水吉打電話給我都是向我借錢，楊佳靜打電話給我太太發
    牢騷等語；被告甲○○辯稱：我先生與周水吉都向楊旭洲買
    毒品而認識，周水吉常向我先生借錢，之前借錢給他，但後
    來沒借他，我有打電話告訴他太太，周水吉會打電話給我先
    生借錢或約我先生買毒品，楊佳靜打2 通給我，一次是罵我
    先生，一次是問我他先生的下落等語，是僅憑上開通聯紀錄
    ，自不足以證明該紀錄所示通話之內容確係證人周水吉與被
    告2 人聯絡本件毒品交易。又證人周水吉於檢察官偵查中係
    根據上開通聯紀錄而證述其與被告2 人為毒品交易之時間，
    並在該通聯紀錄時間後自行書寫「交易地點」、「交易金額
    」等情，業據周水吉於原審審理時證述在卷（見原審卷第95
    頁）及有通聯紀錄1 紙在卷可憑（見偵一卷第31頁），故證
    人周水吉於檢察官偵查中證述其與被告2 人毒品交易之時間
    與上開通聯紀錄相符，乃屬當然，惟上開通話內容是否確為
    毒品交易，尚乏證據證明，已如前述。該通聯紀錄，自亦不
    足以證明被告2 人有起訴書附表所示時、地販賣第一級毒品
    給證人周水吉之事實。
  (六)又被告2 人於95年3 月27日為警查獲時，除空夾鏈袋外，其
    餘扣案物如安非他命殘渣吸管、安非他命殘渣吸管、玻璃球
    吸食器、注射針筒、殘留安非他命夾鏈袋、玻璃球吸食器等
    物，難認與被告2 人販賣第一級毒品犯行有何關連。至扣案
    空夾鏈袋1 大包（78只）固可供販賣毒品分裝時所用，然並
    非即無其他用途，而本院審酌被告2 人為警查獲時，並未一
    併扣得第一級毒品海洛因、帳冊或電子磅秤、分裝工具等物
    足供相互勾稽佐證，自尚不得據此即認被告2 人有販賣第一
    級毒品海洛因犯行。
六、揆諸前開最高法院判決意旨，自難僅以施用毒品之周水吉一
    人有瑕疵之證述，逕認被告2 人有公訴意旨所指販賣毒品海
    洛因之犯行。綜此，公訴人所舉之證據，其為訴訟上之證明
    ，並未達到通常一般之人均不會有任何懷疑，而得確信被告
    2 人有公訴意旨所指共同販賣第一級毒品犯行之真實程度，
    自無從說服本院形成被告2 人有罪之心證，被告2 人犯罪尚
    屬不能證明，原審因而諭知被告無罪，並無違誤，應予維持
    。檢察官上訴意旨以被告2 人均應判決有罪，指摘原判決不
    當，為無理由，應予駁回。
據上論斷，應依刑事訴訟法第368 條，判決如主文。
本案經檢察官郭振昌到庭執行職務。
中　　華　　民　　國　　96　　年　　8 　　月　　23　　日
                      刑事第八庭審判長法　官   李炫德
                                      法  官   陳志銘
                                      法  官   蔡國卿
以上正本證明與原本無異。
如不服本判決應於收受本判決後10日內向本院提出上訴書狀，其
未敘述上訴理由者，並得於提起上訴後10日內向本院補提理由書
狀（均須按他造當事人之人數附繕本）「切勿逕送上級法院」。
中　　華　　民　　國　　96　　年　　8 　　月　　23　　日
　　　　　　　　　　　　　　　　　　　書記官   楊茱宜
附表
┌──┬────┬──────┬──────┬─────┐
│編號│時間    │地點        │交易經過    │販毒所得  │
├──┼────┼──────┼──────┼─────┤
│ 一 │95年2月 │高雄市○○路│周水吉於當日│15000元   │
│    │16日23時│與民生路口  │22時許以0919│          │
│    │許      │            │887111號撥打│          │
│    │        │            │0000000000號│          │
│    │        │            │與被告乙○○│          │
│    │        │            │、甲○○聯絡│          │
│    │        │            │毒品交易事宜│          │
│    │        │            │。被告2人即 │          │
│    │        │            │於左列時間，│          │
│    │        │            │同乘自小客車│          │
│    │        │            │到達左列地點│          │
│    │        │            │，被告乙○○│          │
│    │        │            │在車內等候，│          │
│    │        │            │由被告甲○○│          │
│    │        │            │交付價值1500│          │
│    │        │            │0元之海洛因 │          │
│    │        │            │1包予周水吉 │          │
├──┼────┼──────┼──────┼─────┤
│二  │95年2月 │高雄縣鳳山市│周水吉於當日│5000元    │
│    │19日16時│保安一街3號 │16時許以0919│（上開編號│
│    │許      │「麗登」    │887111號撥打│1、2號之販│
│    │        │MOTEL303號房│0000000000號│毒所得，由│
│    │        │間內        │與被告乙○○│周水吉之配│
│    │        │            │、甲○○聯絡│偶楊佳靜於│
│    │        │            │毒品交易事宜│95年2月20 │
│    │        │            │。被告2人即 │日，在高雄│
│    │        │            │於左列時地等│市○○○路│
│    │        │            │候，由被告黃│110號交付 │
│    │        │            │榮吉當場交付│予被告黃雲│
│    │        │            │價值5000元之│雪）      │
│    │        │            │海洛因1包予 │          │
│    │        │            │周水吉      │          │
├──┼────┼──────┼──────┼─────┤
│三  │95年2月 │高雄市○○路│周水吉於當日│7000元    │
│    │22日15時│與市中路口  │15時許以0919│          │
│    │許      │            │887111號撥打│          │
│    │        │            │0000000000號│          │
│    │        │            │與被告乙○○│          │
│    │        │            │、甲○○聯絡│          │
│    │        │            │毒品交易事宜│          │
│    │        │            │。被告2人即 │          │
│    │        │            │於左列時地，│          │
│    │        │            │同乘自小客車│          │
│    │        │            │到達，由被告│          │
│    │        │            │乙○○當場交│          │
│    │        │            │付價值7000元│          │
│    │        │            │之海洛因1包 │          │
│    │        │            │予周水吉    │          │
├──┼────┼──────┼──────┼─────┤
│    │95年2月 │高雄市市中一│周水吉於當日│3000元    │
│    │24日20時│路377巷22 號│17、18時許以│（上開編號│
│    │許至22時│門前        │0000000000號│3、4號之販│
│    │許      │            │撥打00000000│毒所得，由│
│    │        │            │84、00000000│楊佳靜於交│
│    │        │            │號與被告黃榮│易後約10日│
│ 四 │        │            │吉、甲○○聯│，在高雄市│
│    │        │            │絡毒品交易事│忠孝二路  │
│    │        │            │宜。被告黃雲│100號分2次│
│    │        │            │雪即於左列時│付款，第1 │
│    │        │            │地交付價值  │次給付3000│
│    │        │            │3000元之海洛│元予被告黃│
│    │        │            │因1包予周水 │雲雪，第2 │
│    │        │            │吉          │次給付7000│
│    │        │            │            │元予被告黃│
│    │        │            │            │榮吉）    │
├──┼────┼──────┼──────┼─────┤
│    │        │            │     總計   │30000元   │
└──┴────┴──────┴──────┴─────┘
